臺灣高等法院刑事裁定
110年度毒抗字第706號
抗  告  人
即  被  告  王靜如





上列抗告人即被告因違反毒品危害防制條例案件，不服臺灣臺北
地方法院中華民國110年3月17日裁定（110年度毒聲字第324號）
，提起抗告，本院裁定如下：
    主  文
抗告駁回。                                             
    理  由
一、原裁定意旨略以：抗告人即被告王靜如（下稱被告）基於施用第二級毒品之犯意，於民國109年12月9日23時許，在臺北市○○區○○路0段000號11樓，施用第二級毒品甲基安非他命1次等情，業經被告於警詢及偵查時坦承不諱，並有相關採尿紀錄、驗尿報告可佐，堪認被告確有施用第二級毒品犯行。且被告本案施用毒品之時間距其最近1次因犯施用毒品罪經強制戒治執行完畢釋放日已逾3年，之後雖亦曾於3年內經檢察官為緩起訴處分確定，卻因未按時接受藥物治療而撤銷，有本院被告前案紀錄表在卷可稽。是認本件聲請於法並無不合，應予准許，而依毒品危害防制條例第20條第1項、第3項及觀察勒戒處分執行條例第3條第1項之規定，裁定令被告入勒戒處所觀察、勒戒等語。
二、抗告意旨略以：被告自知自己不該吸毒，傷害自己也造成社
    會負擔，並深深悔悟，請給予機會，讓被告用報到方式作為
    處罰即可等語。
三、按施用第一、二級毒品為犯罪行為，毒品危害防制條例第10
    條設有處罰規定。故施用第一、二級毒品者，本應科以刑罰
    。惟基於刑事政策，對合於一定條件之施用者，則依同條例
    第20條之規定，施以觀察、勒戒及強制戒治之保安處分。又
    109年1月15日修正公布、同年7月15日施行之毒品危害防制
    條例第20條第3項規定，犯第10條之罪於觀察、勒戒或強制
    戒治執行完畢釋放後，3年後再犯第10條之罪者，適用本條
    前2項之規定。上開所謂「3年後再犯」，只要本次再犯（不
    論修正施行前、後）距最近1次觀察、勒戒或強制戒治執行
    完畢釋放，已逾3年者，即該當之，不因其間有無犯第10條
    之罪經起訴、判刑或執行而受影響（最高法院109年度台上
    大字第3826號主文參照）。且觀之本次同時修正、110年5月
    1日施行之毒品危害防制條例第24條第1項另規定有「附命完
    成戒癮治療之緩起訴處分」程序，依現行實務見解，犯同條
    例第10條第1項、第2項之施用第一級或第二級毒品罪者，如
    已完成「附命緩起訴」之戒癮治療，事實上已接受等同「觀
    察、勒戒或強制戒治」執行完畢釋放之處遇，則如於同條例
    第23條第2項所定「3年」内，再犯施用第一級或第二級毒品
    罪，顯現其再犯率甚高，原規劃之「附命緩起訴」完成戒癮
    治療制度功能無法發揮成效，已無再次接受「觀察、勒戒或
    強制戒治」處遇之必要，自應依該條例第23條第2項規定之
    相同法理，逕行追訴，而無再依該條例第20條第1項重行聲
    請觀察、勒戒或強制戒治之必要，且經此「附命完成戒癮治
    療之緩起訴處分」後，即應以經該緩起訴處分並完成戒癮治
    療後，起算該「3年」内再犯之期間。是依前開見解，行為
    人再次（含三犯以上）施用毒品，若距最近一次因施用毒品
    經上述觀察、勒戒或強制戒治執行完畢釋放後，或經附命完
    成戒癮治療之緩起訴處分並完成戒癮治療後，已逾3年者，
    應不具備訴追條件，檢察官應審酌個案情況，裁量決定對再
    犯之行為係聲請觀察勒戒，或為附命完成戒癮治療之緩起訴
    處分，均無不合。
四、經查：
  ㈠被告於上開時、地，施用第二級毒品甲基安非他命1次之事實
    ，業據被告於警詢、偵查中坦承不諱，且為警查獲後所採集
    之尿液檢體，而經警採集其尿液送鑑驗結果，呈安非他命及
    甲基安非他命陽性反應，此有台灣檢驗科技股份有限公司濫
    用藥物檢驗報告、臺北市政府警察局偵辦毒品案件尿亦檢體
    委驗單各1份附卷可參，足認被告確有施用第二級毒品之事
    實。
　㈡又被告前於88年至94年間因施用毒品案件，經法院先後裁定送觀察、勒戒二次後，再於94年間，因施用毒品案件，經臺灣板橋地方法院（現更名為臺灣新北地方法院）以94年度毒聲字第1932號裁定令入戒治處所施以強制戒治，並於96年1月24日執行完畢出所，其後迄未再有法院裁定命觀察、勒戒、強制戒治而執行等情，有本院被告前案紀錄表、在監在押全國紀錄表可佐。因此，被告於109年12月9日再犯本案施用第二級毒品之犯行，顯距其最近1次因施用毒品，而經法院令入戒治處所施以強制戒治執行完畢，已逾3年。
　㈢另被告固於犯本案前，經臺灣桃園地方檢察署檢察官於108年
    11月18日以108年度毒偵字第2365號為附命完成戒癮治療之
    緩起訴處分確定，緩起訴期間1年6月（自108年11月18日起
    至109年5月17日止），惟被告於上開緩起訴期間內，因無故
    未依指定時間接受藥物治療逾7日，無故未依指定時間接受
    心理治療或社會復健治療逾3次，故檢察官於109年9月16日
    以109年度撤緩字第517號撤銷前開緩起訴處分，並於前案紀
    錄上註記為「履行未完成」結案等情，有上開緩起訴處分書
    、撤銷緩起訴處分書及本院被告前案紀錄表附卷可查，堪認
    被告經檢察官前為緩起訴處分，未能完成戒癮治療之療程，
    參照前開三、實務見解，無從認其事實上已接受等同於「觀
    察、勒戒或強制戒治」執行完畢釋放之處遇，則於緩起訴處
    分撤銷後，即應回復為未經緩起訴處分前之狀態。
  ㈣承前，被告於109年12月9日再犯本案施用第二級毒品之犯行
    ，距其最近1次因施用毒品，而經強制戒治執行完畢已逾3年
    ，依前述規定及說明，檢察官自得按照個案情形，依法裁量
    決定聲請法院裁定觀察、勒戒，或逕為附命完成戒癮治療之
    緩起訴處分。故原裁定令被告入勒戒處所觀察、勒戒，並無
    違法或不當。
　㈤被告固以其知所不該，深感悔悟，懇請改以報到方式替代，
    以撤銷觀察、勒戒裁定等語提起抗告。然按毒品危害防制條
    例所規定之「觀察、勒戒」處分程序，立法意旨在幫助施用
    毒品者戒除毒癮，性質為一療程，並非懲罰，而係針對行為
    人將來再次施用毒品之危險所為預防、矯治措施之保安處分
    ，目的在戒除行為人施用毒品之身癮及心癮，以達教化與治
    療之目的，可謂刑罰之補充制度。因此，毒品危害防制條例
    本身所規定之觀察、勒戒及強制戒治等保安處分，雖兼具自
    由刑之性質，卻有刑罰不可替代之教化治療作用，且觀察、
    勒戒既屬用以矯治、預防行為人反社會性格，而具社會保安
    功能之保安處分，當無因行為人之個人或家庭因素而免予執
    行之理，並屬強制規定，除檢察官審酌個案情形，依同條例
    第24條第1項為附命完成戒癮治療之緩起訴處分外，凡經檢
    察官聲請法院裁定將被告送勒戒處所觀察、勒戒者，法院僅
    得就其聲請審查被告是否有施用毒品之行為，以及被告是否
    為「初犯」或為觀察、勒戒、強制戒治執行完畢後，如修正
    前所規定之「5年內再犯」，或修正後之「3年內再犯」，而
    為准駁之裁定，並無自由斟酌以其他方式替代，或得以其他
    原因免予執行之餘地，是抗告意旨前揭所請，核非有憑，尚
    無從據此認定原裁定有所違誤。
五、綜上，原裁定以被告確有施用第二級毒品犯行，且本案施用
    毒品之時間距其最近1次因犯施用毒品罪經觀察、勒戒完畢
    釋放日已逾3年。因而依檢察官之聲請，裁定令被告入勒戒
    處所觀察、勒戒，並無違誤。抗告意旨所執前詞指摘原裁定
    不當，為無理由，應予駁回。至被告雖受本件及臺灣桃園地
    方法院110年度毒聲字第54號之2件觀察勒戒裁定之宣告，檢
    察官應依保安處分執行法第4條之1第1項之規定執行其一，
    併此指明。
據上論斷，應依刑事訴訟法第412條，裁定如主文。
中　　華　　民　　國　　110 　年　　6 　　月　　7 　　日
                  刑事第二十一庭審判長法　官  許宗和
                                      法　官  章曉文
                                      法　官  黃玉婷
以上正本證明與原本無異。
不得再抗告。
                                      書記官  傅國軒
中　　華　　民　　國　　110 　年　　6 　　月　　10　　日